【裁判字號】    95,交訴,142
【裁判日期】    951107
【裁判案由】    過失致死
【裁判全文】
臺灣彰化地方法院刑事判決             95年度交訴字第142號
公  訴  人  臺灣彰化地方法院檢察署檢察官
被      告  甲○○
上列被告因過失致死案件，經檢察官提起公訴（九十五年度偵字
第五八三一號），被告於本院行準備程序時，就被訴事實均為有
罪之陳述，經審判長告知被告簡式審判程序之旨，並聽取公訴人
及被告之意見後，本院合議庭認有刑事訴訟法第二百七十三條之
一第一項之情形，裁定改由受命法官獨任進行簡式審判程序，判
決如下：
    主  文
甲○○因過失致人於死，處有期徒刑伍月，如易科罰金，以銀元
佰元即新臺幣玖佰元折算壹日。
    犯  罪  事  實  及  理  由
一、本件犯罪事實為：甲○○於民國（下同）九十四年六月十日
    八時四十分許，駕駛車牌號碼ＴＥＨ－七０一號輕型機車，
    沿彰化縣鹿港鎮○○路由北往南方向行駛，行經鹿草路與頂
    草路路口時，本應注意機車行駛時，駕駛人應注意車前狀況
    ，隨時採取必要之安全措施，行經交岔路口，應減速慢行，
    作隨時停車之準備。而依當時天候晴天、日間自然光線、柏
    油路面乾燥、無缺陷、無障礙物、視距良好之情況下，並無
    不能注意之情事，竟疏未注意，未留意前方交岔路口行人之
    動態，適遇行人徐松豹欲穿越該交叉路口，迨甲○○發現時
    已不及避煞，致其所騎乘之機車撞擊至徐松豹胸部，而其所
    穿戴之安全帽則撞擊至徐松豹頭部，徐松豹因而受有胸部挫
    傷、頭部外傷等傷害，經送醫急救後，仍不治死亡。而甲○
    ○於肇事後，在未經有偵查犯罪職權機關或公務員發覺其為
    犯嫌前，即向前來處理之彰化縣警察局鹿港分局員警主動陳
    明其為肇事者，自首並願接受裁判。
二、前開犯罪事實有以下證據可資證明：（1）被告甲○○於警
    、偵訊中及本院行準備程序與審理時之自白；（2）彰化縣
    警察局道路交通事故調查報告表（一）、（二）各一份、道
    路交通事故現場圖一份、彰化縣警察局道路交通事故當事人
    酒精測定紀錄表一紙、車禍現場照片共十幀；（3）鹿基醫
    院法醫參考病歷摘要一紙、財團法人彰化基督教醫院法醫參
    考病歷摘要一紙、勘驗筆錄一份、驗斷書一份及相驗屍體證
    明書一紙可資佐證；（4）按駕駛人應注意車前狀況，並隨
    時採取必要之安全措施，道路交通安全規則第九十四條第三
    項定有明文。被告身為機車駕駛人，且考領有適當駕駛執照
    ，於騎乘機車時自應注意上述有關道路交通安全之各種狀況
    ，且依道路交通事故調查報告表 (一)所示車禍發生當時天
    候晴，日間自然光線，路面乾燥、無缺陷及障礙物，視距良
    好，並無不能注意之情事，竟疏未注意，未留意前方交岔路
    口行人之動態，致遇被害人亦欲穿越該交岔路口時，避閃煞
    車不及，因而肇致本件車禍，使被害人受有胸部挫傷、頭部
    外傷等傷害，經送醫急救後，仍不治死亡，是被告對於本件
    車禍事故之發生顯有過失，至為灼然；且其過失行為與被害
    人之死亡結果間復具有相當因果關係，亦甚顯明。從而，被
    告之自白核與事實相符，洵堪採信。本件事證已臻明確，被
    告前開犯行洵堪認定，應予依法論科。
四、我國刑法、罰金罰鍰提高標準條例、刑法施行法先後於九十
    四年二月二日、九十五年五月十七日、同年六月十四日修正
    公布，並均於九十五年七月一日施行，被告行為後法律既有
    變更，是關於本案應適用之新舊法，茲比較如下：
    (一)刑法第二條第一項規定，係規範行為後法律變更所生新舊
      法律比較適用之準據法，於九十五年七月一日刑法施行後
      ，應適用刑法第二條第一項之規定，為「從舊從輕」之比
      較（最高法院九十五年五月二十三日第八次刑事庭會議決
      議第一點第一項參照）。
    (二)刑法第三十三條第五款關於罰金刑之規定，由「罰金：一
      元以上」修正為「罰金：新臺幣一千元以上，以百元計算
      之」，應依刑法第二條第一項規定，適用最有利於行為人
      之法律（最高法院九十五年五月二十三日第八次刑事庭會
      議決議參照）。刑法第二百七十六條第一項過失致死罪關
      於「或二千元以下罰金」之罰金刑部分，經比較新、舊法
      結果，應以被告行為時之法律即修正前刑法第三十三條第
      五款規定，最有利於被告。
    (三)刑法施行法第一條之一增訂施行前，依罰金罰鍰提高標準
      條例第一條前段、現行法規所定貨幣單位折算新臺幣條例
      第二條規定，刑法第二百七十六條第一項過失致死罪關於
      「或科二千元以下罰金」之罰金刑部分，應提高折算為得
      科新臺幣六萬元以下罰金。刑法施行法修正增訂第一條之
      一規定：「中華民國九十四年一月七日刑法修正施行後，
      刑法分則編所定罰金之貨幣單位為新臺幣。九十四年一月
      七日刑法修正時，刑法分則編未修正之條文定有罰金者，
      自九十四年一月七日刑法修正施行後，就其所定數額提高
      為三十倍。但七十二年六月二十六日至九十四年一月七日
      新增或修正之條文，就其所定數額提高為三倍。」依增訂
      條文提高並改為新臺幣後，本案刑法第二百七十六條第一
      項過失致死罪關於「或科二千元以下罰金」之罰金刑部分
      ，亦同為或科新臺幣六萬元以下罰金，經比較新、舊法後
      ，結果並無不同。。
    (四)刑法第四十一條第一項前段關於易科罰金折算標準之規定
      ，由「犯最重本刑為五年以下有期徒刑以下之刑之罪，而
      受六個月以下有期徒刑或拘役之宣告，因身體、教育、職
      業、家庭之關係或其他正當事由，執行顯有困難者，得以
      一元以上三元以下折算一日，易科罰金。」修正為「犯最
      重本刑為五年以下有期徒刑以下之刑之罪，而受六個月以
      下有期徒刑或拘役之宣告者，得以新臺幣一千元、二千元
      或三千元折算一日，易科罰金。」應依刑法第二條第一項
      規定，適用最有利於行為人之法律（最高法院九十五年五
      月二十三日第八次刑事庭會議決議第三點第二項參照）。
      修正前刑法第四十一條第一項前段之易科罰金折算標準，
      依修正刪除前之罰金罰鍰提高標準條例第二條規定，應就
      其原定數額提高為一百倍折算一日，並依現行法規所定貨
      幣單位折算新臺幣條例第二條規定，以新臺幣元之三倍折
      算之，亦即，修正前刑法第四十一條第一項前段之易科罰
      金折算標準，應以銀元一百元以上三百元以下即新臺幣三
      百元以上九百元以下折算為一日，經比較新、舊法結果，
      應以被告行為時之法律即修正前刑法第四十一條第一項前
      段、修正前罰金罰鍰提高標準條例第二條、現行法規所定
      貨幣單位折算新臺幣條例第二條規定，最有利於被告。
    (五)刑法第六十二條關於自首之規定，由「對於未發覺之罪自
      首而受裁判者，減輕其刑。但有特別規定者，依其規定。
      」修正為「對於未發覺之罪自首而受裁判者，得減輕其刑
      。但有特別規定者，依其規定。」應依刑法第二條第一項
      規定，適用最有利於行為人之法律（最高法院九十五年五
      月二十三日第八次刑事庭會議決議第六點第三項參照）。
      經比較新、舊法結果，應以被告行為時之法律即修正前刑
      法第六十二條規定，最有利於被告。
    (六)比較時應就罪刑有關之共犯、未遂犯、想像競合犯、牽連
      犯、連續犯、結合犯，以及累犯加重、自首減輕暨其他法
      定加減原因（如身分加減）與加減例等一切情形，綜其全
      部罪刑之結果而為比較（最高法院九十五年五月二十三日
      第八次刑事庭會議決議第一點第四項參照）。經綜合比較
      新、舊法之結果，被告行為後之新法並未有利於被告，依
      刑法第二條第一項前段規定，本案自應適用被告行為時之
      法律即修正前刑法第三十三條第五款、第四十一條第一項
      前段、第六十二條、罰金罰鍰提高標準條例第一條前段、
      修正前罰金罰鍰提高標準條例第二條之規定。
五、末查被告肇事後，於報案人或勤指中心轉來資料未報明肇事
    人姓名，在未被有偵查犯罪職權之機關或公務員發覺前，即
    向據報前來處理之彰化縣警察局鹿港分局警員林振凱表示其
    為肇事人，並願接受調查等情，業據被告供承在卷，並有彰
    化縣警察局道路交通事故肇事人自首情形紀錄表一紙在卷可
    考，其自首而受裁判，應依修正前刑法第六十二條前段規定
    減輕其刑。
六、應依刑事訴訟法第二百七十三之一第一項、第二百九十九條
    第一項前段、第三百十條之二、第四百五十四條第二項，刑
    法第二條第一項前段、第二百七十六條第一項、修正前刑法
    第六十二條前段、第四十一條第一項前段，罰金罰鍰提高標
    準條例第一條前段，修正前罰金罰鍰提高標準條例第二條，
    判決如主文。
七、如不服本判決，得於判決書送達之翌日起十日內，以書狀敘
    述理由（須附繕本），向本院提出上訴。
本案經檢察官張尹敏到庭執行職務。
中    華    民    國    95    年    11    月    7     日
                  交通法庭            法  官  簡璽容
以上正本證明與原本無異。
如不服本判決，應於判決送達後十日內向本院提出上訴狀 (須附
繕本 )。
告訴人或被害人對於判決如有不服具備理由請求檢察官上訴者，
其上訴期間之計算係以檢察官收受判決正本之日期為準。
中    華    民    國    95    年    11    月    7     日
                                      書記官  陳錫威
附錄本案論罪科刑法條全文：
中華民國刑法第276條
（過失致死罪）
因過失致人於死者，處 2 年以下有期徒刑、拘役或 2 千元以下
罰金。
從事業務之人，因業務上之過失犯前項之罪者，處 5 年以下有
期徒刑或拘役，得併科 3 千元以下罰金。


司法院資訊處製作；財團法人民間司法改革基金會備份。
